【裁判字號】    90,上更(一),8
【裁判日期】    900509
【裁判案由】    違反藥事法等
【裁判全文】
臺灣高等法院臺南分院刑事判決          九十年度上更(一)字第八號         潛
      上  訴  人
      即  被  告  甲  ○  ○
      選任辯護人  吳  炳  輝
右上訴人因違反藥事法案件，不服臺灣臺南地方法院八十六年度訴字第一八九二號中
華民國八十七年四月十三日第一審判決（起訴案號：臺灣臺南地方法院檢察署八十六
年度營偵字第九九六號），提起上訴，經判決後，由最高法院發回更審，本院判決如
左：
      主      文
原判決關於甲○○轉讓禁藥未遂部分及定執行刑撤銷。
甲○○明知為禁藥而轉讓未遂，處有期徒刑貳月，如易科罰金以佰元折算壹日。扣
案安非他命壹包（純重零點壹壹公克、包裝重約零點貳伍公克），沒收。
      事      實
一、甲○○明知安非他命為禁藥，而於八十六年五月八日十二時三十分許，在台南縣
    新營市○○路與民權路口時懋市場騎樓下，欲將安非他命一包無償轉讓命一包供
    連崑盛吸用，正欲交付時，因見警埋伏，乃將安非他命一包丟棄，當場為警查獲
    而未遂，並扣得甲○○見警趨前盤查時丟棄之安非他命一包（純重○．一一公克
    、包裝重約○．二五公克）。
二、案經台南縣警察局新營分局移送臺灣臺南地方法院檢察署檢察官偵查起訴。
      理      由
一、訊據上訴人即被告甲○○矢口否認有轉讓安非他命予連崑盛犯行，辯稱：伊並未
    交付安非他命與連崑盛，伊到市場停下來時警察就來了云云。
二、前揭被告欲將安非他命轉讓連崑盛未遂之事實，業據被告於偵查中、原審及本院
    前後審審理時供承不諱，並據連崑盛於警局複訊時、偵查中及原審調查中屬實，
    復有扣案之安非他命一包可資佐證，該包安非他命經送請鑑定結果，確屬甲基安
    非他命無訛（純重○．一一公克、包裝重約○．二五公克），有法務部調查局九
    十年三月二十九日鑑（一）字第九○一三三一二○號檢驗通知書附本院卷足憑，
    事證明確。被告雖於警訊時自白：安非他命有轉交予連崑盛云云，但被告既於偵
    查中、原審及本院前後審審理時供承：於甫到達時懋市場於交付當中，因見警埋
    伏而即將其安非他命一包丟在地上等情，核與連崑盛於警局複訊時、偵查中及原
    審調查時供述相符，且連崑盛於警局初訊時縱曾供稱：當時將口袋內髒東西隨便
    一丟，也不知道是何東西云云，事後於偵查中亦供稱：安非他命是被告丟的，渠
    係丟垃圾等語，被告上開自白，自無佐證證明為真實，不足採信，是被告之安非
    他命未交付予連崑盛時，為警查獲，應屬轉讓安非他命未遂，堪可認定。被告所
    辯顯係避就之詞，不足採信。本件事證明確，被告犯行洵堪認定。
三、按安非他命係麻醉藥品管理條例第二條第四款所定之化學合成麻醉藥品，業經行
    政院衛生署於七十九年十月九日以衛署藥字第九○四一四二號公告，同年月十一
    日生效，又查行政院衛生署以安非他命類藥品係危害國民健康之毒害藥品，曾三
    度公告重申禁止使用，將之列入禁藥管理。嗣以當時之藥物藥商管理法（已於八
    十二年二月六日修正公布為藥事法）對於持有或吸用安非他命類藥品者，尚無處
    罰規定，乃於七十九年十月九日以上開公告將之列入麻醉藥品管理，以為非法持
    有、吸用安非他命之處罰依據（吸用、持有安非他命，已於八十七年五月二十日
    公告改列毒品危害防制條例第二條第一項第二款之第二級毒品處罰），足徵安非
    他命藥品，並不因上開公告而失其禁藥性質。而轉讓安非他命之行為，係成立藥
    事法第八十三條第一項轉讓禁藥罪。又安非他命業經八十年五月二十日公布施行
    之毒品危害條例第二條第二項第二款列為第二級毒品，於同條例第八條第二項轉
    讓第二級毒品者定有處罰明文。被告行為後，法律既有變更，茲比較新舊法規定
    ，以變更後之毒品危害條例第八條第二項之罪較不利於被告，依刑法第二條第一
    項但書規定，應適用較有利於被告之藥事法第八十三條轉讓禁藥罪。核被告無償
    轉讓安非他命予連崑盛未遂，係犯藥事法第八十三條第四項、第一項之轉讓禁藥
    未遂罪。查被告欲將安非他命一包於交付連崑盛時即予丟棄等情，已如前述，公
    訴人漏未斟酌此點，而認被告係成立藥事法第八十三條第一項轉讓禁藥既遂罪，
    容有未洽，惟其基本社會事實同一，自應予審理，並變更起訴法條。被告非法持
    有安非他命之低度行為，應為轉讓之高度行為所吸收，不另論罪。又被告已明知
    安非他命為禁藥而著手轉讓未遂，依刑法第二十六條前段規定，按既遂犯之刑度
    減輕其刑。原審以被告轉讓禁藥未遂部分，認罪證明確，因予被告論罪科刑，固
    非無見。惟原判決事實欄認被告已交付安非他命，理由欄認轉讓安非他命未遂，
    洵有違誤；又安非他命業經八十年五月二十日公布施行之毒品危害條例第二條第
    二項第二款列為第二級毒品，於同條例第八條第二項轉讓第二級毒品者定有處罰
    明文，原判決判未及比較，適用刑法第二條第一項但書規定，逕依藥事法第八十
    三條第四項、第一項處斷，亦有判決不適用法則之違法。被告上訴否認轉讓安非
    他命犯罪，雖無足取。但原判決關於被告轉讓禁藥未遂部分既有可議，自應由本
    院就此部分與定執行刑撤銷改判之。爰審酌被告甲○○犯罪之動機、目的、手段
    、犯後態度等一切情狀，量處有期徒刑貳月。查刑法第四十一條業經九十年一月
    四日修正，於同年一月十日公布，將得易科罰金之適用範圍擴大為最重本刑五年
    以下有期徒刑之罪，依刑法第二條第一項規定，被告行為後法律既有變更，自應
    適用有利於被告之裁判時之法律，被告所犯本罪為最重本刑五年以下有期徒刑之
    罪，自得適用刑法第四十一條規定，諭知被告如易科罰金以三百元折算一日。扣
    案之安非他命壹包（純重○．一一公克、包裝重約○．二五公克），係屬違禁物
    ，依法宣告沒收。
四、據上論斷，應依刑事訴訟法第三百六十九條第一項前段、第三百六十四條、第二
    百九十九條第一項前段、第三百條，藥事法第八十三條第四項、第一項，刑法第
    二條第一項前段、但書、第十一條前段、第二十六條前段、第四十一條第一項、
    第三十八條第一項第一款，罰金罰鍰提高標準條例第二條，判決如主文。
本案經檢察官蘇南桓到庭執行職務。
中  華  民  國      九  十      年        五        月        九        日
                                臺灣高等法院臺南分院刑事第五庭
                                    審判長法官  茆    臺    雲
                                          法官  李    文    福
                                          法官  蔡    長    林
右正本證明與原本無異。
如不服本判決，應於判決送達後十日內向本院提出上訴狀，其未敘述理由者並應於提
出上訴狀後十日內向本院補提理由書（應附繕本）。
                                    法院書記官  李    培    薇
中  華  民  國      九  十      年        五        月        十        日
附錄本案論罪科刑法條全文：
藥事法第八十三條第一項：明知為偽藥或禁藥，而販賣、供應、調劑、運送、寄藏、
                        牙保、轉讓或意圖販賣而陳列者，處五年以下有期徒刑，
                        得併科新臺幣十萬元以下罰金。
                第四項：第一項之未遂犯罰之。


司法院資訊處製作；財團法人民間司法改革基金會備份。
